【裁判字號】    98,審訴,2043
【裁判日期】    980630
【裁判案由】    毒品危害防制條例
【裁判全文】
臺灣高雄地方法院刑事判決            97年度審訴字第5430號
                                    98年度審訴字第2043號
公  訴  人  臺灣高雄地方法院檢察署檢察官
被      告  甲○○
                    現另案於臺灣高雄第二監獄執行中
上列被告因偽造文書等案件，經檢察官提起公訴（97年度偵字第
16849 號、97年度偵字第29150 號、98年度毒偵字第1656號），
本院依簡式審判程序判決如下：
    主  文
甲○○犯竊盜罪，處有期徒刑參月。又犯行使偽造私文書罪，處
有期徒刑肆月；偽造之「威寶電信行動電話服務申請書」客戶存
查聯壹張；偽造之「威寶電信行動電話服務申請書」公司存查聯
、經銷商存查聯上，偽造之「李宗傑」署名計貳枚；偽造之「威
寶公司得意專案同意書」上，偽造之「李宗傑」署名壹枚，均沒
收之。又施用第一級毒品，累犯，處有期徒刑玖月。應執行有期
徒刑壹年貳月。偽造之「威寶電信行動電話服務申請書」客戶存
查聯壹張；偽造之「威寶電信行動電話服務申請書」公司存查聯
、經銷商存查聯上，偽造之「李宗傑」署名計貳枚；偽造之「威
寶公司得意專案同意書」上，偽造之「李宗傑」署名壹枚，均沒
收之。
    事  實
一、甲○○前因施用毒品案件，經本院以民國92年度毒聲字第32
    54號裁定送觀察勒戒後（裁定後，甲○○經通緝，嗣通緝到
    案後，再經本院以96年度聲字第264 號裁定許可執行），再
    經本院以96年度毒聲字第1136號裁定令入戒治處所施以強制
    戒治，於97年4 月28日執行完畢釋放。又因詐欺案件，經本
    院以97年度簡字第657 號判決判處有期徒刑3 月確定，於97
    年12月15日因徒刑執行完畢出監。
二、甲○○意圖為自己不法之所有，於97年6 月5 日上午某時，
    在高雄縣鳥松鄉長庚醫院7C55號病房內，利用病患李宗傑離
    開該病房之際，徒手開啟李宗傑病床旁之抽屜，竊取李宗傑
    置於抽屜內之身分證及健保卡各1 張、身心障礙手冊1 本，
    得手後，旋離開病房。嗣甲○○復基於行使偽造文書、詐欺
    取財之犯意，於97年6 月7 日，持上開證件前往威寶電信股
    份有限公司（下稱威寶公司）特約商店，偽以「李宗傑」之
    名義，向服務人員申請威寶公司門號0000000000號行動電話
    ，並接續在「威寶電信行動電話服務申請書」（1 式3 聯，
    即市威寶公司存查聯、客戶存查聯及經銷商存查聯）之「申
    請人簽章欄」上，偽簽「李宗傑」之署名計3 枚（即每聯偽
    簽1 枚，1 式3 聯計3 枚）；在「威寶公司得意專案同意書
    」之「立同意書人欄」上，偽簽「李宗傑」之署名1 枚，而
    偽造私文書。再將上開申請書及同意書交付予不知情之店員
    ，而行使之。致使該店員陷於錯誤，誤認係李宗傑本人申請
    ，遂將上開SIM 卡交付甲○○，足以生損害於李宗傑；特約
    商店、威寶公司對顧客資料管理之正確性。
三、甲○○復於前開強制戒治執行完畢釋放後5 年內，基於施用
    第一級毒品海洛因之犯意，於98年2 月10日18時25分採尿時
    起回溯24小時內之某時（不含公權力拘束時間），在高雄縣
    仁武鄉仁武村仁春巷80號住處內，以針筒注射之方式，施用
    第一級毒品海洛因1 次。嗣經採尿送驗，結果呈嗎啡陽性反
    應。
四、案經高雄市政府警察局及高雄市政府警察局小港分局報告臺
    灣高雄地方法院檢察署檢察官偵查起訴。
    理  由
一、本件被告甲○○所犯均為死刑、無期徒刑、最輕本刑為3 年
    以上有期徒刑以外之罪，其於準備程序進行中，就被訴事實
    均為有罪之陳述，經告知簡式審判程序之旨，並聽取當事人
    之意見後，本院裁定改行簡式審判程序，合先敘明。
二、上開犯罪事實，其中竊盜、行使偽造私文書及詐欺取財部分
    ，業據被告甲○○於本院審理中坦白承認；核與證人李宗傑
    於警詢及偵查中證述之節相符。並有威寶電信公司之行動電
    話服務申請書及得意專案同意書、搜索扣押筆錄、扣押物品
    目錄表及贓物認領保管收據附卷可稽，是此部分之犯行，均
    堪認定。其中施用毒品部分，被告尿液經送高雄市立凱旋醫
    院鑑驗後，結果呈嗎啡陽性反應（係以GC／MS方式檢驗），
    有該醫院98年2 月23日濫用藥物尿液檢驗報告1 紙可參。爰
    審酌(一)氣相層析質譜儀（GC／MS）乃目前就藥物篩檢結果必
    須進一步確認時最常採用之確認方法，因此在良好的操作條
    件之下，以氣相層析質譜儀作藥物及其代謝物之定性及定量
    分析，幾乎不會有偽陽性反應產生，業經行政院國軍退除役
    官輔導委員會台北榮民總醫院於83年4 月7 日以（83）北總
    內字第03059 號函示明確。(二)又海洛因係嗎啡經化學合成之
    半人工合成品，毒性倍於嗎啡，其經吸食或施打入人體，經
    新陳代謝作用又分解成嗎啡，故海洛因在進入人體後，均以
    嗎啡型態排於尿液中，故於吸食或施打海洛因者尿液中，可
    檢出嗎啡陽性反應，業經憲兵司令部80年5 月7 日以（80）
    鑑驗字第1746號函示明確。從而，被告尿液經以氣相層析質
    譜儀鑑驗後，結果呈嗎啡陽性反應，已如前述，是依前開函
    示意旨，被告自白核與事實相符，其施用第一級毒品海洛因
    1 次之犯行，亦堪以認定。
三、論罪科刑部分：
  (一)按犯毒品危害防制條例第10條之罪，經觀察、勒戒後，認無
    繼續施用毒品之傾向，應即釋放，並為不起訴處分；認有繼
    續施用毒品之傾向者，應由檢察官聲請法院裁定令入戒治處
    所施以強制戒治，至無繼續戒治之必要，強制戒治期滿，應
    即釋放，由檢察官為不起訴處分。經觀察勒戒、強制戒治執
    行完畢釋放後，5 年內再犯第10條之罪，依93年1 月9 日修
    正施行之毒品危害防制條例第23條第2 項規定意旨，應由檢
    察官偵查起訴。又依修正後之規定，僅限於「初犯」及「5
    年後再犯」二種情形，始應先經觀察、勒戒或強制戒治程序
    。倘被告於5 年內已再犯，經依法追訴處罰，縱其第3 次（
    或第3 次以上）再度施用毒品之時間，在初犯經觀察、勒戒
    或強制戒治執行完畢釋放5 年以後，已不合於「5 年後再犯
    」之規定，且因已於「5 年內再犯」，顯見其再犯率甚高，
    原實施觀察、勒戒或強制戒治，已無法收其實效，即應依該
    條例第10條處罰（最高法院97年度第5 次刑事庭會議決議參
    照）。查被告前因毒品危害防制條例案件，經本院以92年度
    毒聲字第3254號裁定送觀察勒戒後（裁定後，甲○○經通緝
    ，嗣通緝到案後，再經本院以96年度聲字第264 號裁定許可
    執行），再經本院以96年度毒聲字第1136號裁定令入戒治處
    所施以強制戒治，於97年4 月28日執行完畢釋放等情，有臺
    灣高雄地方法院檢察署刑案資料查註紀錄表、臺灣高等法院
    被告前案紀錄表及臺灣高雄地方法院被告院內索引卡紀錄表
    可證。因被告於強制戒治執行完畢釋放後，5 年內再犯本件
    毒品危害防制條例第10條之罪，是依前開說明，應依法論科
    。
  (二)核被告所為，係犯刑法第216 條、第210 條之行使偽造私文
    書罪、第339 條第1 項之詐欺取財罪、第320 條第1 項之竊
    盜罪；毒品危害防制條例第10條第1 項之施用第一級毒品罪
    。被告偽造署押行為，係偽造私文書行為之部分行為；又被
    告偽造私文書復持以行使，偽造準私文書之低度行為應為行
    使之高度行為所吸收，均不另論罪。被告施用第一級毒品前
    持有第一級毒品之行為，本應論以持有之罪，惟該次持有毒
    品之低度行為均為其後施用毒品之高度行為所吸收，亦不另
    論罪。被告行使偽造私文書，向店員詐取SIM 卡，為想像競
    合犯，應均依刑法第55條規定，從一重之行使偽造私文書處
    斷。起訴書雖漏未論及詐欺取財犯行，且就行使偽造私文書
    部分，除原起訴書所載之1 式1 聯外，漏未計算其餘1 式2
    聯，惟此部分之事實，與前開起訴論罪科刑部分，具有想像
    競合犯或實質上一罪關係，為起訴效力所及，本院自應併予
    審究。被告前曾因肅清煙毒條例等案件，經本院判處有期徒
    刑3 年2 月、4 月，應執行有期徒刑3 年4 月確定，於86年
    1 月24日假釋出監。於假釋期間，復因肅清煙毒條例案件，
    經臺灣高等法院高雄分院以87年度上訴字第563 號判決判處
    有期徒刑3 年4 月確定，前開假釋亦經撤銷，再度入監執行
    ，於91年2 月24日又獲假釋。於假釋期間，又於92年間因侵
    占及竊盜案件，經本院以92年度易字第1759號判決判處有期
    徒刑10月、3 月，應執行有期徒刑1 年確定；再因侵占案件
    ，經本院以92年度簡字第1891號判決判處有期徒刑3 月；上
    開3 罪經本院以93年度聲字第1811號裁定合併定應執行有期
    徒刑1 年2 月確定在案。再因詐欺案件，經本院以92年度訴
    字第2315號判決判處有期徒刑2 年確定，前開假釋亦遭撤銷
    ，上開案件接續執行，於95年11月14日因縮短刑期假釋出監
    並付保護管束，嗣因違反保護管束應遵守事項，情節重大，
    經撤銷前開假釋，並經本院於97年9 月5 日以97年度聲減字
    2654號裁定予以減刑，於97年10月8 日確定，顯見被告為本
    件犯竊盜、行使偽造私文書及詐欺取財犯行時，上開案件並
    未執行完畢，有臺灣高等法院被告前案紀錄表、減刑裁定及
    本院公務電話紀錄表可參，故不構成累犯，檢察官認此部分
    有累犯之適用，顯有誤會，併此敘明。又被告前因詐欺案件
    ，經本院以97年度簡字第657 號判決判處有期徒刑3 月確定
    ，於97年12月15日因執行完畢出監等情，有臺灣高等法院被
    告前案紀錄表可參，其受有期徒刑執行完畢後，5 年內故意
    再犯施用第一級毒品罪，為累犯，應依刑法第47條第1 項之
    規定，就此部分加重其刑。被告所犯上開竊盜罪、行使偽造
    私文書罪及施用第一級毒品罪間，犯意各別，應分論併罰。
  (三)爰審酌被告明知李宗傑之健保卡、身分證及身心殘障手冊，
    非其所有，竟竊取該證件，破壞他人對財產權之支配，且貪
    圖小利，冒用李宗傑之名義向電信公司申請取得行動電話
    SIM 卡使用，已影響李宗傑及電信公司之權益；並參以被告
    復竊取他人物品，影響被害人之權利，行為實有可議之處，
    及被告犯後坦認犯行、竊取物品之價值、犯罪之動機、目的
    、手段；被告施用第一級品1 次等一切情狀，分別量處如主
    文所示之刑，並定其應執行之刑。至偽造「威寶電信行動電
    話服務申請書」之公司存查聯、經銷商存查聯；偽造之「威
    寶公司得意專案同意書」部分，因公司存查聯、經銷商存查
    聯及同意書，係屬電信公司或經銷商所有，並非被告所有，
    爰不宣告沒收之。惟「威寶電信行動電話服務申請書」之公
    司存查聯、經銷商存查聯上，偽造之「李宗傑」署名各1 枚
    ，計2 枚；「威寶公司得意專案同意書」上，偽造之「李宗
    傑」署名1 枚，應依刑法第219 條規定，不問屬於犯人與否
    ，均併予沒收之。另偽造「威寶電信行動電話服務申請書」
    之客戶存查聯部分，雖未扣案，惟無證據證明業已滅失，且
    係被告所有犯本罪所用之物，爰依刑法第38條第1 項第2 款
    規定，宣告沒收之。因該客戶存查聯業已沒收，故其上偽造
    之「李宗傑」署名，則不另宣告沒收之
據上論斷，應依刑事訴訟法第273 條之1 第1 項、第299 條第1
項前段，毒品危害防制條例第10條第1 項，刑法第11條前段、第
320 條第1 項、第210 條、第216 條、第339 條第1 項、第55條
、第47條第1 項、第219 條、第51條第5 款、第38條第1 項第2
款，刑法施行法第1 條之1 ，判決如主文。
本案經檢察官羅水郎到庭執行職務
中    華    民    國    98    年    6     月    30    日
                  刑事第十庭    法  官  方百正
如不服本判決應於收受判決後10日內向本院提出上訴書狀。
以上正本證明與原本無異。
中    華    民    國    98    年    6     月    30    日
                                書記官  黃園芳
附錄本判決論罪科刑所依據之法條：
刑法第216條
行使第210 條至第215 條之文書者，依偽造、變造文書或登載不
實事項或使登載不實事項之規定處斷。
刑法第210條
偽造、變造私文書，足以生損害於公眾或他人者，處5 年以下有
期徒刑。
刑法第339條
意圖為自己或第三人不法之所有，以詐術使人將本人或第三人之
物交付者，處5 年以下有期徒刑、拘役或科或併科1 千元以下罰
金。
以前項方法得財產上不法之利益或使第三人得之者，亦同。
前二項之未遂犯罰之。
刑法第320條
意圖為自己或第三人不法之所有，而竊取他人之動產者，為竊盜
罪，處5年以下有期徒刑、拘役或500元以下罰金。
意圖為自己或第三人不法之利益，而竊佔他人之不動產者，依前
項之規定處斷。
前二項之未遂犯罰之。
毒品危害防制條例第10條
施用第一級毒品者，處 6 月以上 5 年以下有期徒刑。
施用第二級毒品者，處 3 年以下有期徒刑。


司法院資訊處製作；財團法人民間司法改革基金會備份。
